臺灣雲林地方法院民事判決　　　　　　　 96年度婚字第188號
原　　　告　乙○○
被　　　告　甲○○○
上列當事人間請求離婚事件，本院於中華民國96年6 月13日言詞
辯論終結，判決如下：
    主      文
原告之訴駁回。
訴訟費用新臺幣仟元由原告負擔。
　　事實及理由
甲、兩造之主張:
一、原告主張：
  (一)兩造於民國47年間於鈞院公證結婚，迄今將近50年。兩造本
    應彼此關照相互扶持，然被告卻因省籍及冠夫姓等問題始終
    難以釋懷，雖名義上為夫妻，實際上早已分廚分房，不相聞
    問，並時起衝突。原告經常遭到被告凌辱虐待暴力陷害，於
    50年3 月間，因被告行為不軌遭原告責罵，即在一名男子掩
    護下在屏東自家廚房用火鉗將原告打得頭破血流，至今原告
    頭部仍留有約5 公分長的疤痕。於53年5 月間，兩造與1 歲
    大的女兒由屏東遷返雲林縣西螺鎮以做水煎包維生，身邊需
    有一位副手幫忙，被告不顧原告處境，於同年8 月份與其三
    妹李秀桃不告而別，數日後其等由莿桐分駐所送回其等之繼
    父處。原告顧及被告年輕涉世不深，不但沒有責罵反而給予
    安慰，期盼兩造同甘共苦，相忍為家共度難關，但被告不念
    夫妻情分，於同年10月獨自離家出走數年未回。另於59年間
    ，兩造於臺北市○○街吃稀飯，因稀飯半生不熟，原告只說
    「像這樣的稀飯能喝嗎？」被告即兩眼一瞪，隨手拿起勺子
    盛了一勺高溫的稀飯潑向原告前額，灼傷原告雙眼，使原告
    變成視殘。於64年間被告突然回家威脅原告要與其離婚，被
    原告拒絕，被告即持鐵撬打傷原告小腿隨即又攻擊原告下體
    ，原告因傷重不支倒地，因而住院治療半個多月才出院，出
    院後被告又吵著要離婚，原告未同意，被告遂暗中剪破原告
    西裝3 套、風衣1 件及損毀衣櫃1 座後又逃之夭夭。於65年
    間，被告在其母親的唆使下，對原告提出一連串的誣告，指
    稱原告偽造文書、毀損、傷害等莫須有之罪嫌。66年間被告
    不知為何突然回家翻箱倒櫃，不巧被原告回家煮飯撞見，急
    忙用3 把大鎖將被告鎖在屋內，但隔天又被其脫逃。68年間
    ，被告因人老珠黃，唯恐在外衣食無著，厚著臉皮返回斗六
    的家中，被告正值青春年華的黃金時期只是為了貪圖一時的
    虛榮，離鄉背井在外16年，置兒女、家事於不顧。惟被告回
    來後，不知檢討、悔悟，依然橫行霸道，遇事不滿即騎著機
    車到外面指控原告暴力相向，回到家又亂發脾氣損壞家具，
    兩造時常吵架，害原告心魂不定，鄰居也不得安寧，兒女媳
    婦雖常講為人做事的道理給被告聽，被告卻當作耳邊風，卻
    聽信外人的挑撥離間、慫恿的話，時常由外面回來後在家門
    前破口大罵「外省人滾回去，臺灣不是你的家」及原告會橫
    屍荒郊、絕子絕孫等等不堪入耳的話。77年間，被告由外回
    家，剛進家門即向原告表示新臺幣（下同）2 千元拿來，不
    給將要原告難看，並以2 隻預藏好的鐵棍瞬間落在原告左臂
    ，後恐原告提出告訴，即向鄰里長聲稱原告暴力相向，強迫
    原告與其離婚，經雙方對質及原告提出醫院驗傷證明，被告
    才俯首認罪，同意立具悔過書，以示警惕，但原告也因此受
    到二度傷害，令人情何以堪；84年間，被告又因行為越軌，
    被其二妹李秀蘭無意中暴露一些見不得人的醜事，被告竟從
    家中攜帶一支約80餘公分長的木劍至其二妹住處，致其二妹
    因此半身不遂，現仍住在療養院，被告只為醜事外洩，不惜
    骨肉相殘，與禽獸又有何異，但被告仍不罷休，回到家中，
    又以同一隻木劍打掉原告左臉臼齒3 顆。84、85年間，被告
    二度以符咒暗中塞入原告衣、褲、鞋、帽、斗笠、床單、枕
    頭套內，以符水滲入原告稀飯、開水中，欲陷害原告不得好
    死，令人髮指。90年間原告辦理返鄉探親申請手續時，被告
    卻咒罵飛機失事，其可在家等著領補償金，被告在原告臨行
    時還連砸10個煞碗詛咒原告不得好死，待原告出門後竟將原
    告睡覺用的彈簧床（原告將黃金15兩置於其內）搬到野外拋
    棄，使原告損失數十萬難過又心痛。經原告於90年間訴請離
    婚，被告深知事態嚴重跪地求饒，原告始又予被告一次自新
    機會。但被告已到麻木不仁，無可救藥的地步，92年間又損
    毀原告的冷氣機、微波爐、電鍋、電扇及滅蚊燈等，致原告
    損失3 萬多元，後又將此罪嫁禍給讀國中的孫子。93年12月
    20日下午3 時，原告親眼看見被告在原告臥室門前焚燒冥紙
    和符咒，口中唸唸有詞，並聽見被告詛咒原告死後變豬狗，
    此也是被告數十年來習以為常的癖病，令人防不勝防。94年
    3 月14日，原告要將棉被拿出來曬太陽，但被告在曬衣架下
    堆滿了垃圾，原告擬在另一處搭設臨時曬衣場，為被告刁難
    ，並持圓凳砸向原告頭部，幸被原告閃過，被告卻執意要將
    原告置之於死地不可，又從流理台拿起2 把西瓜刀砍殺原告
    。原告又於94年6 月17日向鈞院提起離婚訴訟，並上訴至臺
    灣高等法院臺南分院，終因缺錢僱請律師再向最高法院上訴
    ，才使事件不了了之。經過一年的官司纏累，原告認被告多
    少要得到一點教訓，不再無故挑起家庭事端，彼此平靜過日
    子。
  (二)惟被告本性頑劣，不知好歹，於95年間前訴訟剛結束之時，
    因被告討厭原告為原告洗衣服，而在2 個月內於洗衣服時連
    續扔掉原告之內衣褲18套，又於同年7 月偷竊原告銀行存摺
    7 本供外人閱覽，並將原告國民身分證、健保卡及家車的重
    要證件全部毀滅；於95年11月12日凌晨4 時40分，原告依慣
    例起床運動，被告聞聲從床緣縱身躍下，藉故衣服失竊即左
    手拿鐵棒、右手持尖刀，至原告運動的斗六公園要殺害原告
    ，因未追上原告，其便把公園旁的舊衣回收箱全部推倒，至
    上午8 時20分原告運動結束回家吃飯時，被告卻蠻橫霸氣站
    在門口瞪著眼睛指著原告說有一天要殺死原告，原告因而於
    當日9 時向派出所報案，經員警建議將被告送至精神病醫院
    作治療，但原告顧及顏面而未如此作；惟至隔天即11月13日
    ，只見家裡到處都是鋒銳的尖刀，令人心驚肉跳有如驚弓之
    鳥，寢食難安。
  (三)綜觀被告數十年來對原告之凌辱、虐待、暴力陷害無所不用
    其極，層出不窮的手段，對原告又恨之入骨，不時出言中傷
    原告，一心想毀掉原告含辛茹苦所建立的家，又整日在外遊
    蕩不知去向，原告則因雙目殘疾視力不佳，諸事任由被告擺
    佈玩弄，對其莫可奈何，使原告精神崩潰、身敗名裂，爰依
    民法第1052條第1 項第3 款及第2 項請求法院擇一判決離婚
    。並聲明：請准原告與被告離婚。
二、被告則以：被告不同意離婚，被告19歲即與原告結婚，原告
    退休後年領70萬元之退休金，然被告無工作能力，僅能依靠
    兒子每月給付被告5 千元之生活費過生活，若原告要與被告
    離婚，請求鈞院判決原告每月給付被告6,500 元之生活費。
    原告頭上受傷的疤是別人打的，而原告的牙齒則是因年紀大
    才掉了，又原告提出之照片上的刀子除由左而右算第2 、6
    支是別人送給原告外，其他是由原告自己買的，照片也是原
    告自己拍攝的。家裡的東西是原告自己割壞。被告沒有殺原
    告的意思，也從來沒有打過原告，反而是原告都會打被告的
    頭部。另原告提出的悔過書及保證書均是原告自己寫的等語
    ，資為抗辯。
乙、得心證之理由：
一、按提起婚姻無效、撤銷婚姻或離婚之訴，因無理由被駁回者
    ，受該判決之原告，不得援以前依訴之合併、變更或追加所
    得主張之事實，提起獨立之訴，民事訴訟法第573 條第1 項
    定有明文。次按，除別有規定外，確定之終局判決就經裁判
    之訴訟標的，有既判力，民事訴訟法第400 條第1 項亦定有
    明文。又判決之既判力，係僅關於為確定判決之事實審言詞
    辯論終結時之狀態而生，故在確定判決事實審言詞辦論終結
    後所後生之事實，並不受其既判力之拘束（最高法院39年台
    上字第214 號判例參照）。亦即，判決既判力之客觀範圍係
    以事實審言詞辯論終結時為準，於該期日之後所生之新事實
    ，不為既判力所及，而在該期日前所生之事實，當事人得提
    出而未提出者，亦為既判力所及而不得再行主張。經查，原
    告曾向本院提起離婚之訴，經本院以94年度婚字第275 號判
    決駁回其訴，經原告上訴後，臺灣高等法院臺南分院於94
    年12月20日言詞辯論終結，並於同年12月29日以該院94年度
    家上字第95號判決駁回其上訴確定在案，此為原告所自承，
    復經本院依職權查閱該判決無訛。是本件原告僅能以前離婚
    之訴言詞辯論終結後，即94年12月20日後，所發生之事由，
    為提起本件離婚之事實，合先敘明。
二、原告在前案確定判決後，復對被告提起本件離婚訴訟，其主
    張之各項事實中，發生於94年12月20日之前者，既為上開確
    定判決既判力效力所及，原告即不得再行主張，本院亦毋庸
    就其實體法律關係而為審理。故本院僅審酌原告主張94年12
    月20日（臺灣高等法院臺南分院94年度家上字第95號判決言
    詞辯論終結日期）以後所發生之事由，是否符合民法第1052
    條第1 項第3 款及同條第2 項之規定，茲析述如下：
  (一)原告主張兩造為夫妻關係，現婚姻關係仍存續中，為被告所
    不爭執，並有原告提出之戶籍謄本在卷可參，自堪信為真正
    。
  (二)原告依民法第1052條第1 項第3 款「夫妻之一方受他方不堪
    同居之虐待者」之規定，請求離婚有無理由：
  1.按所謂不堪同居之虐待，應就具體事件，衡量夫妻之一方受
    他方虐待所受侵害之嚴重性，斟酌當事人之教育程度、社會
    地位及其他情事，是否已危及婚姻關係之維繫以為斷。若受
    他方虐待已逾越夫妻通常所能忍受之程度而有侵害人格尊嚴
    與人身安全者，即不得謂非受不堪同居之虐待（司法院大法
    官會議釋字第372 號解釋參照）。且此夫妻間不堪同居之虐
    待，係指予以身體上及精神上不可忍受之痛苦，致不堪繼續
    同居者而言，如非客觀的已達於此程度，不容夫妻之一方，
    以主觀之見解，任意請求與他方離婚（最高法院34年上字第
    3968號判例意旨參照）。又夫妻之一方受他方不堪同居之虐
    待，固得請求離婚，惟請求離婚之原告對於此項虐待事實，
    除依法律規定毋庸舉證外，應負舉證之責任（最高法院37年
    上字第6882號判例意旨參照）
  2.經查，原告主張被告於95年11月12日持鐵棒、尖刀至原告運
    動之公園要殺原告一事，未經原告舉證證明屬實，且為被告
    所否認，自難以認定原告主張屬實。
  3.而原告主張被告於95年11月13日在家中各處置放尖刀，固有
    其提出之照片可證明兩造家中確有6 把尖刀之事實。被告亦
    對兩造家中有6 把尖刀一事不爭執，然抗辯並無殺害原告之
    意等語。然查，被告否認有將6 把尖刀放於家中各處，原告
    亦未舉證證明所述無訛，已難信屬實。且由原告提出之照片
    觀之，6 把尖刀均為一般人家中所可能存放之刀器。而一般
    人為方便取用，亦可能依刀器所具之不同用途，而將不同刀
    器置於不同處所，實難遽以家中多處存有刀器，即認配偶之
    一方有傷害或殺害他方之意圖，是自難謂被告有此行為即屬
    對原告施以不堪同居之虐待。而原告另提出之證明申請書，
    亦僅能證明被告目前無工作收入，家境清寒，無法證明原告
    是否受被告虐待之情事。審酌原告主張之上開事由，無法認
    定被告有對原告施予身體上或精神上不可忍受之痛苦。
  4.綜上，原告以不堪同居之虐待情事，請求判決離婚，不應准
    許。
  (三)又原告依民法第1052條第2 項主張兩造間有難以維持婚姻之
    重大事由規定，請求離婚有無理由：
  1.按民法第1052條第2 項為離婚事由之概括規定，其目的在使
    夫妻請求裁判離婚之事由，較富彈性。是否有難以維持婚姻
    之重大事由，以婚姻是否已生破綻而無回復之希望，此不可
    由原告已喪失維持婚姻意欲之主觀面加以認定，而應依客觀
    的標準，即難以維持婚姻之事實，是否任何人處於同一境況
    ，均將喪失維持婚姻希望之程度定之。再者，婚姻應以誠摯
    相愛為基礎，由夫妻經營幸福美滿之共同生活，非有足以破
    壞共同生活或難以維持婚姻之重大事由，夫妻之一方不得依
    民法第1052條第2 項規定請求離婚。
  2.本件原告固主張因被告上開行為，無法期待兩造能繼續維持
    婚姻生活，而請求判決離婚。然原告主張之上開事實，或未
    經原告舉證證明，或難以認定係被告對於原告之虐待行為，
    已如上述。而兩造家中存有6 把尖刀一事，亦非任何人處於
    同一情況均將喪失維持婚姻希望程度之情事，是本件兩造間
    尚難認有何應由被告負責，而難以維持婚姻之重大事由。因
    此，原告依上開規定，請求與被告離婚，亦難認有理由，不
    應准許。
三、綜合上述，原告既不能證明其受有被告不堪同居之虐待、或
    有重大無法維持婚姻之事由。從而，原告依民法第1052條第
    1 項第3 款及同條第2 項之規定訴請判准兩造離婚，均無理
    由，應予駁回。
四、本件事證已臻明確，兩造其餘攻擊防禦方法及舉證，核與本
    件判決結果不生影響，爰不逐一予以論述，併此敘明。
丙、據上論結，原告之訴為無理由，依民事訴訟法第78條，判決
    如主文。
中　　華　　民　　國　　96　　年　　6 　　月　　29　　日
                  家事法庭  法　官　    李明鴻
如對本判決上訴，須於判決送達後20日內向本院提出上訴狀（須
附繕本）並需繳納上訴費用新臺幣4,500 元。
以上正本係照原本作成。
中　　華　　民　　國　　96　　年　　6 　　月　　29　  日
                            書記官      陳美華
